【裁判字號】    95,交聲,569
【裁判日期】    951020
【裁判案由】    違反道路交通管理處罰條例聲明異議
【裁判全文】
臺灣士林地方法院交通事件裁定
原處分機關  臺北市交通事件裁決所
異  議  人
即受處分人  逢基裝潢工程有限公司
代  表  人  許詠宇
上列受處分人因違反道路交通管理處罰條例案件，對於臺北市交
通事件裁決所民國95年7月27日所為之處分（原處分案號：北市
裁二字第裁22-A00000000號），聲明異議，本院裁定如下：
    主  文
原處分撤銷。
逢基裝潢工程有限公司汽車所有人，在禁止臨時停車處所停車，
處罰鍰新臺幣玖佰元。
    理  由
一、按人行道不得臨時停車，道路交通安全規則第111條第1項第
    1 款定有明文，又按汽車駕駛人停車時，在禁止臨時停車處
    所停車者，處新臺幣（下同）600元以上1,200元以下罰鍰，
    道路交通管理處罰條例第56條第1項第1款定有明文。另依道
    路交通管理處罰條例第3條第3款已規定：人行道係指為專供
    行人通行之騎樓、走廊，及劃設供行人行走之地面道路，與
    人行天橋及人行地下道。
二、原處分意旨略以：異議人逢基裝潢工程有限公司所有之3D-1
    740號車，於95年1月5日晚上7時38分許，在臺北市○○○路
    ○段146巷，經臺北市政府警察局大安分局執勤員警逕行舉發
    「在人行道停車」之違規，依道路交通管理處罰條例第56條
    第1項第1款規定，處罰鍰1,200元。
三、異議意旨略以：駕駛人在警察開單同時，已上車要將車開走
    ，然警察為績效而開單。又停車現場是巷道內人行專用道，
    並非警察所述人行道，且該巷道人行專用道是在試辦階段，
    並無訂定處罰條律，故本件停車無違規云云。
四、經查：
    (一)異議人逢基裝潢工程有限公司所有之車牌號碼3D-1740 號
      自用小貨車，在前揭時、地停車之事實，此為異議人所不
      爭執，並有舉發違反道路交通管理事件通知單1 紙及舉發
      照片1 幀在卷可稽，堪予認定。異議人雖辯稱現場為巷道
      內人行專用道，並非人行道云云，然道路交通管理處罰條
      例第3 條第3 款已規定劃設供行人行走之地面道路仍屬於
      人行道，已詳如前述，而經本院核閱卷附之採證照片顯示
      ，異議人所有之車輛停放處之地面確實以白色實線繪出範
      圍，其內並繪有「行人專用」之標字，足見該處確係劃設
      供行人行走之地面道路，核屬上開道路交通管理處罰條例
      所稱之人行道無訛。再依卷附之舉發照片所示，異議人所
      有之車輛停放於前開違規地點時，車輛係屬靜止停放狀態
      ，車內並無駕駛人或乘客，而舉發時該車已熄火，且無人
      在座等情，亦有臺北市政府警察局大安分局95年3 月20日
      北市警安分交字第09530904500 號函在卷可參，堪認該車
      係屬停車之狀態至明，故其於禁止臨時停車處所之人行道
      停車，自與道路交通管理處罰條例第56條第1 項第1 款之
      規定無違，至駕駛人本人為警舉發時隨即上車表示欲將該
      車駛離，亦無礙於該項罰則構成要件之成立，是異議人辯
      稱其已上車要將車子開走云云，尚難認其辯解為可採。
    (二)次按行政程序法所稱行政處分，係指行政機關就公法上具
      體事件所為之決定或其他公權力措施而對外直接發生法律
      效果之單方行政行為。前項決定或措施之相對人雖非特定
      ，而依一般性特徵可得確定其範圍者，為一般處分，適用
      本法有關行政處分之規定，一般處分自公告日或刊登政府
      公報、新聞紙最後登載日起發生效力，行政程序法第92條
      、第110條第2項分別定有明文，本件劃設供行人行走之人
      行專用道，其相對人雖無從特定，但凡行經該處之車輛及
      行人均有遵守之義務而可得確定，依據上開規定，其性質
      即屬一般處分，自其劃設於路面時即公告日起即發生效力
      ，用路大眾即有遵守之義務，是異議人辯稱該人行專用道
      是在試辦階段，並無訂定處罰條律云云，顯係卸責之詞，
      並不足採。
五、綜上所述，異議人所有之上開車輛確有在禁止臨時停車處所
    之人行道停車之違規行為，從而原處分機關依道路交通管理
    處罰條例第56條第1 項第1 款之規定，裁處異議人罰鍰
    1,200 元，固非無見。惟本件異議人已於舉發通知單上所載
    應到案日期95年2 月20日前向原處分機關提出申訴，此有卷
    附之臺北市交通事件裁決所交通違規案件陳述書在卷足稽，
    依違反道路交通管理事件統一裁罰標準表之「期限內繳納或
    到案聽候裁決」應裁處罰鍰900 元，原處分機關就異議人前
    開違規行為，誤認其未於應到案期限內到案而處以罰鍰1,20
    0 元，自有未洽。是本件異議人之異議雖無理由，然原處分
    既有前揭可議之處，自應將該處分撤銷，並另就前開違規行
    為，依道路交通管理處罰條例第56條第1 項第1 款、違反道
    路交通管理事件統一裁罰標準表之規定，裁處如主文第2 項
    所示之處分。
據上論斷，依道路交通案件處理辦法第20條前段，裁定如主文。
中    華    民    國    95    年    10    月    20    日
                  交通法庭法  官    許碧惠
以上正本證明與原本無異。
如不服本裁定，應於裁定送達後5 日內，向本院提出抗告狀。
                          書記官    徐仁豐
中    華    民    國    95    年    10    月    20    日


司法院資訊處製作；財團法人民間司法改革基金會備份。
